【裁判字號】    89,訴,188
【裁判日期】    890810
【裁判案由】    重利
【裁判全文】
臺灣屏東地方法院刑事判決                          八十九年度訴字第一八八號
    公  訴  人  臺灣屏東地方法院檢察署檢察官
    被      告  丁○○
右列被告因重利案件，經檢察官提起公訴（八十八年度偵字第六九七六號）本院判決
如左：
    主  文
丁○○以乘他人急迫貸以金錢，而取得與原本顯不相當之重利為常業，處有期徒刑伍
月，緩刑貳年。
扣案之商用本票貳拾伍張、筆記簿本均沒收。
    事  實
一、丁○○基於常業重利之犯意，自民國八十八年七月間起，以行動電話手機門號0
    000000000號及屏東區有線電話0000000號為聯絡電話，供急需
    之不特定多數人借款，先後貸款予庚○○、甲○○、戊○○、己○○、丙○○、
    乙○○、辛○○等四十餘人。每次借款金額三萬元至五萬元不等，收取利息為月
    息二十五分至三十三分、換算年息則為百分之三百至百分之四百（起訴書誤載為
    月息三至五分），即借款三萬元先扣六千元實拿二萬四千元，再每日還一千元，
    共還三十日即為還清（月息為二十五分，即六千元除以二萬四千元）；另如借五
    萬元，則先扣利息五千元、再每十日為一期繳利息五千元，直至本金清償為止（
    月息為三十三分，即五千元除以四萬五千元乘以三），借款人並簽發同額本票作
    為擔保，而取得與原本顯不相當之重利，並恃以為生。嗣於同年十月十六日十三
    時許，為憲兵人員在丁○○位於屏東縣屏東市○○路六十三之三號之住處查獲，
    並扣得借款人簽發之本票二十五張、記載借款資料筆記簿三本及庚○○身分證一
    張。
二、案經屏東縣憲兵隊報告臺灣屏東地方法院檢察署檢察官偵查起訴。
    理  由
一、訊據被告丁○○於於本院審理時固供承有於右揭時、地借款之事實，惟仍辯稱：
    係朋友及經人介紹來借款，不知這樣是重利，且有在汽車旅館當櫃檯工作，並非
    常業云云。經查，右揭借款之事實，業據被告於本院審理時自白屬實，核與借款
    人庚○○、己○○、丙○○、乙○○、甲○○於本院調查中證述之借款情節相符
    。被告借款予急需用錢之不特定多數人，借款利息高達月息二十五分至三十三分
    、換算年息則為百分之三百至百分之四百，已超出民法第二百零五條所定最高利
    率週年利率百分二十限制之規定甚多，與原本顯不相當，自屬重利行為。且刑法
    上所謂常業犯，係指藉該犯罪以為日常生活之資而言，並不以行為人無其他職業
    為必要，本院參以被告經查扣之記載借款資料筆記簿上、所記載之借款資料達四
    十餘人，借款金客高達一百五十餘萬元，所收取之利息依前開利率計算多達三十
    萬元以上，平均每月收息則高達約十萬元，顯已高出被告在汽車旅館擔任櫃檯服
    務工作之薪資收入，被告顯有賴此為日常生活之資、並恃以為生，即屬刑法上之
    常業犯無疑。上開所辯各語無非係卸責之詞，不足採信。此外，復有借款人所簽
    發之本票二十五張、記載借款資料筆記簿三本及庚○○身分証一張可資佐證，事
    證明確，被告常業重利犯行洵堪認定，應予依法論科。
二、核被告丁○○所為，係犯刑法第三百四十五條之常業重利罪。爰審酌被告犯後已
    自白犯罪事實、頗有悔意，經營借款之時間僅約三個月，規模尚非龐大、對社會
    影響非巨，且事後已不再從事此犯行等一切情狀，量處如主文所示之刑，以示儆
    懲。末查，被告並無前科，有台灣高等法院全國前案紀錄表一紙附卷可查，經此
    偵、審教訓，當知所惕勵，信無再犯之虞，本院認所宣告之刑以暫不執行為適當
    ，爰併依法宣告緩刑三年，以啟自新。扣案借款人簽發之商用本票二十五張、記
    載借款資料之筆記簿三本，為被告所有供犯罪所用之物，爰併依法宣告沒收。另
    扣之案庚○○身分證一張，係借款人庚○○提供借款擔保之用，並非被告所有，
    應予發還借款人庚○○，即不宜為沒收之宣告，附此敘明。
據上論斷，應依刑事訴訟法第二百九十九條第一項前段，刑法第三百四十五條、第七
十四條第一款、第三十八條第一項第二款，罰金罰鍰提高標準條例第一條前段，判決
如主文。
本案經檢察官何克昌到庭執行職務。
中      華      民      國      八十九      年    八    月      十      日
                                      臺灣屏東地方法院刑事第二庭
                                          審判長  法  官  吳永宋
                                                  法  官  林昌義
                                                  法  官  柯盛益
右正本證明與原本無異。
對於本判決如有不服應於收受送達後十日內向本院提出上訴書狀上訴於台灣高等法院
高雄分院並按他造當事人之人數附具繕本。
                                                  書記官  張福山
中      華      民      國      八十九      年    八    月      十      日
附錄本判決論罪科刑法條全文
刑法第三百四十五條：
以犯前條之罪為常業者，處五年以下有期徒刑，得併科三千元以下罰金。


司法院資訊處製作；財團法人民間司法改革基金會備份。
